【裁判字號】    90,上易,1202
【裁判日期】    901121
【裁判案由】    竊盜
【裁判全文】
臺灣高等法院臺南分院刑事判決             九十年度上易字第一二二號    Ｃ
      上  訴  人  臺灣嘉義地方法院檢察署檢察官
      被      告  甲  ○  ○
右上訴人因被告竊盜案件，不服臺灣嘉義地方法院九十年度易字第二六七號中華民國
九十年六月八日第一審判決（起訴案號：臺灣嘉義地方法院檢察署九十年度偵緝字第
四０、四一號），提起上訴，本院判決如左：
      主      文
原判決撤銷。
甲○○意圖為自己不法之所有，而竊取他人之動產，處有期徒刑陸月，如易科罰金，
以參佰元折算壹日。
      事      實
一、甲○○意圖為自己不法之所有，於民國八十九年五月三十日上午九時許，在嘉義
    市○○○路四０六號前，徒手竊取乙○○所有車牌號碼ＭＢＮ─三八二號重型機
    車（惟乙○○未立即向警方報案），得手後供己騎用，嗣於八十九年六月八日凌
    晨零時四十五分，甲○○騎乘該車違規經警開立交通違規告發單告發，其後乙○
    ○收到交通部公路局嘉義區監理所（下稱嘉義監理所）違規繳納單後向嘉義監理
    所陳情，經嘉義監理所轉請嘉義市警察局第一分局追查，始得悉上情。
二、案經嘉義市警察局第一分局移送臺灣嘉義地方法院檢察署檢察官偵查起訴。
      理      由
一、訊據被告甲○○矢口否認有右揭竊盜之犯行，並辯稱：「該車是一名綽號小瑋的
    人借給我的，當天他在嘉義市○○路「地獄駭客」交給我的，警察查獲時我和小
    瑋在場，機車放在商店外面，警察過來叫我把駕照拿出來，警察並無盤查小瑋，
    我不知如何與小瑋聯繫」云云。經查：
  (一)該部車牌號碼ＭＢＮ─三八二號重型機車確係被害人乙○○所有於民國八十九年
    五月三十日上午九時許，在嘉義市○○○路四０六號前失竊之事實，業具被害人
    乙○○於警訊及本院九十年十一月五日調查中時證述甚詳在卷足稽，並有嘉義縣
    警察局車輛尋獲證明單足憑，堪認乙○○所證述為真實。
  (二)本件被告雖辯稱該機車係由綽號小瑋者所交付，惟始終不能提供任何有關小瑋者
    之具體資料以供追查，況被告甲○○稱遭警方於八十九年六月八日凌晨零時四十
    五分查獲交通違規時小瑋在場，苟該車真為小瑋所交付，為何被告當時不向盤查
    之員警澄清該車係小瑋所有，顯然已背離常情，又機車屬貴重之物品，依一般常
    情以觀，若願以機車借給他人使用，彼此間之交情必已甚篤，否則一般人如不知
    對方身分，何願將機車借給他人之理，因而被告甲○○所稱該機車係小偉之人借
    給其使用云云，應係編造之詞，尚難採信。
  (三)況被告確於八十九年六月八日經警臨檢並開立罰單一情，業據證人即執行臨檢之
    警員郭俊宏於原審審理時證述明確（原審卷第卅三頁），並有嘉義市警察局舉發
    違反道路交通管理事件通知單一紙在卷可查（原審卷第廿二頁）；又被告於該日
    雖與一名同伴共騎該車，亦經證人郭俊宏於原審證述在卷，惟不能以被告甲○○
    該日有與另一人共騎車，亦不能認該另一人即為小偉之人；又經原審單獨傳喚訊
    問，證人林汶澤於原審證述：「（問：是否認識一跳八家將叫『小偉』之人？）
    答：我知道他常和甲○○在一起。我也有親眼看到他們在一起很多次。我是認識
    小偉才認識甲○○的。我是在蹺家時，和一個叫阿財（另外壹個，不是黃志成）
    在一起，他介紹『小偉』給我認識，我再透過小偉認識甲○○。．．小偉在八十
    九年五月份介紹甲○○給我。我從五月份開始，都和甲○○住在一起，小偉會常
    來找他。小偉是跳八家將的。小偉也有教我們跳八家將。」等語（原審卷第五九
    頁），惟若林汶澤先認識小偉才認識甲○○的等語屬實，何以被告甲○○未能透
    過林汶澤找到所謂小偉之人，因而被告甲○○所稱小偉之人是否有其人，尚有可
    疑，況被告無法提出該人之資料以供查證，是上開證人之證述仍不能為被告有利
    之證據。
  (四)又被害人乙○○未曾將上開機車借給他人，亦未曾到過被告家中找被告，且上開
    機車係在伊家門前失竊等情，亦據乙○○於九十年十一月五日在本院證述甚詳在
    卷足稽，是被告於本院調查中具狀稱乙○○曾將機車借給其男友及曾到過被告家
    中找被告云云，亦係虛構之詞，亦不足採信。
  (五)綜上所述，被告甲○○有上開竊盜之犯行，已彰彰明甚，其所辯純係飾卸之詞，
    不足採信，其罪證明確，犯行堪予認定。
二、核被告甲○○所為，係犯刑法第三百二十條第一項之竊盜罪。原審法院未詳細調
    查，並詳為勾稽全案證據調查所得加以審究，即為被告甲○○無罪判決諭知，容
    有未洽，公訴人上訴意旨亦執此指摘原判決不當，為有理由，自應由本院將原判
    決撤銷改判。爰審酌被告甲○○犯罪之動機、目的、手段，犯罪時所受之刺激及
    其品性、生活狀況、智識程度、犯罪所生之損害，及犯罪後態度等一切情狀，量
    處如主文第二項所示之刑，以資懲儆。
三、又刑法第四十一條業經立法院於九十年一月四日修正，將得易科罰金之適用範圍
    擴大為最重本刑五年以下有期徒刑之罪，並經總統於九十年一月十日公布，而於
    九十年一月十二日起生效，修正後之刑法第四十一條並規定「犯最重本刑為五年
    以下有期徒刑以下之刑之罪，而受六個月以下有期徒刑或拘役之宣告，因身體、
    教育、職業、家庭之關係或其他正當事由，執行顯有困難者，得以一元以上三元
    以下折算一日，易科罰金」，比較刑法第四十一條新舊法結果，以新法最有利於
    行為人，自應適用新法，而本件被告所犯上開罪係最重本刑五年以下有期徒刑之
    罪，經本院判處有期徒刑伍月，爰併予諭知如易科罰金以參佰元折算壹日之標準
    。
據上論斷，應依刑事訴訟法第三百六十九條第一項前段、第三百六十四條、第二百九
十九條第一項前段，刑法第二條第一項前段、第三百二十條第一項、第四十一條第一
項，罰金罰鍰提高標準條例第一條前段、第二條，判決如主文。
本案經檢察官楊治宇到庭執行職務。
中    華    民    國      九十      年      十一      月      二十一    日
                                  臺灣高等法院臺南分院刑事第六庭
                                      審判長法官  顏    基    典
                                            法官  戴    勝    利
                                            法官  徐    宏    志
右正本證明與原本無異。
不得上訴。
                                      法院書記官  呂    嘉    文
中    華    民    國      九十      年      十一      月     二十二     日
附錄法條：
刑法第三百二十條：意圖為自己或第三人不法之所有，而竊取他人之動產者，為竊盜
                  罪，處五年以下有期徒刑、拘役或五百元以下罰金。
                  意圖為自己或第三人不法之利益，而竊佔他人之不動產者，依前
                  項之規定處斷。
                  前二項之未遂犯罰之。


司法院資訊處製作；財團法人民間司法改革基金會備份。
